【裁判字號】    90,易緝,4
【裁判日期】    900525
【裁判案由】    詐欺
【裁判全文】
臺灣臺中地方法院刑事判決                  九十年度易緝字第四號
    公  訴  人  臺灣臺中地方法院檢察署檢察官
    被      告  乙○○
右列被告因詐欺等案件，經檢察官提起公訴（  八五年度偵字第一八一五一、一九一
二二  號），本院判決如左：
    主      文
乙○○意圖為自己不法之所有，而侵占自己持有他人之物，累犯，處有期徒刑肆月，
如易科罰金以參佰元折算壹日，又對於公務員依法執行職務時施強暴，累犯，處拘役
肆拾日，如易科罰金以參佰元折算壹日。其餘被訴詐欺部分無罪。
    事      實
一、乙○○（曾因妨害自由案，經法院判處有期徒刑三月，於八十二年六月十四日易
    科罰金執行完畢）係豪耐特國際股份有限公司（址設：台北市○○○路○段一０
    六之二號十樓）股東，明知豪耐特國際股份有限公司以分期付款附條件買賣方式
    向朝欽實業股份有限公司（址設：台北市內湖區○○○路○段一六０號五樓之四
    號）購得ＣＤ－六七七一號三陽牌雅歌自小客車一部，雙方約定頭期款為新臺幣
    （下同）十七萬八千元，其餘應付分期款共六十一萬元，分三年十八期，自八十
    四年七月十日起按月付款至八十七年五月十日止，每月應付三萬三千九百元。而
    豪耐特國際股份有限公司自八十五年三月十日起即拒絕付款，仍積欠朝欽實業股
    份有限公司四十七萬四千六百元，該自小客車於分期付款付清前，所有權仍屬於
    朝欽實業股份有限公司所有。詎乙○○明知上情，竟起意為自己不法之所有，將
    該自小客車置於台中縣大甲鎮○○路五號（豪耐特國際股份有限公司廠址）內，
    據為己用。嗣朝欽實業股份有限公司向臺灣臺中地方法院聲請強制執行（執行案
    號：八十五年度民執七字第一二四六八號交還車輛案），該院書記官李培淇會同
    朝欽實業股份有限公司人員，於八十五年九月十日上午十一時十分許，至台中縣
    大甲鎮○○路五號欲執行時，乙○○對於公務員依法執行職務時，竟施強暴拒絕
    執行，且將停放於公司門口之上述自小客車強行開入廠房內致該自小客車兩側受
    有擦痕多處，且不願交出汽車鑰匙，並表明不願合作，且將廠房內之電動鐵捲門
    關閉，不願讓債權代理人，即所有權人之代理人取回車輛，足生損害於所有權人
    朝欽實業股份有限公司。
二、案經朝欽實業股份有限公司告訴及告發，經臺灣臺中地方法院檢察署檢察官偵查
    起訴。
    理      由
一、有關乙○○侵占等（即八十五年度偵字第一八一五一號）部分：訊據被告乙○○
    矢口否認有何右揭犯行，辯稱執行時書記官認人名、地點不對，拒絕執行，是朝
    欽公司人員不讓他將車開走，該車係豪耐特公司欠伊錢，交其使用，且他只是
    打開行李箱要取回車上之物云云。按ＣＤ－六七七一號三陽雅歌自小客車係豪耐
    特國際股份有限公司以分期付款方式向朝欽實業股份有限公司購買，在價金未付
    清前，（尚欠價金四十七萬四千六百元）所有權仍屬於朝欽實業股份有限公司所
    有。被告將該車，據為己有，並置於台中縣大甲鎮○○路五號，經朝欽實業股份
    有限公司代理人林崑和引導本院民事執行處書記官李培淇到場執行取回該車時，
    不但拒絕被執行，且將執行標的物，上開自用小客車開走，並以高速通過窄門，
    使標的物兩側擦傷，並將廠房內之電動鐵捲門關閉，不讓債權人之代理人取回該
    車等情，核與現場處理之警員林慶元、黃榮章、鄭國勝及本院當時任職民事執行
    處書記官之李培淇在檢察官偵訊時指述明確，雖證人及執行書記官無法認定被告
    乙○○是否係故意擦損自小客車，然渠等在檢察官偵訊時均證稱該自小客車所通
    過之門甚小，而被告係以高速行駛通過。按依一般人之知識經驗，如以高速通過
    窄小之門，通常會造成車體毀損，然被告於上述場合，不但拒絕被執行，且將執
    行標的物即上揭自小客車開走，並以高速通過窄小之門，其具有不確定之故意，
    迨可認定。故綜上所述，被告所辯，顯係事後卸責之詞，不足採信，其犯行已堪
    認定。
二、核被告乙○○所為係犯有刑法第三百三十五條第一項之意圖為自己不法之所有，
    而侵占自己持有他人之物罪嫌、刑法第一百三十五條第一項對於公務員依法執行
    職務時，施強暴罪、刑法第三百五十四條毀損罪。被告乙○○所犯上開妨害公務
    罪毀損罪間有方法結果之牽連關係，屬裁判上一罪應從一較重之妨害公務罪處斷
    ，又被告所犯上述妨害公務罪，侵占罪二罪間，犯意各別、行為互殊，自應分論
    併罰，被告前犯妨害自由罪，經法院判處有期徒刑三月，於八十二年六月十四日
    易科罰金執行完畢，此有臺灣高等法院被告全國前案紀錄可按，五年以內，再犯
    有期徒刑以上之本案，依法為累犯加重其刑，爰審酌被告一切犯罪情狀，目的，
    動機等情分別量處如主文所示之刑並諭知易科罰金折算之標準。
三、公訴人公訴意旨謂以：
  (一)乙○○、葉競棠（格惠有限公司負責人無罪判決確定）二人共同意圖為自己不法
    之所有，且基於概栝之犯意，連續多次於附表時間，以不能兌現之潤宏有限公司
    、優耐特工業油行、格惠有限公司支票（如附表），向台灣土地銀行大甲分行票
    貼，共詐得票貼款項五百四十一萬五千八百四十六元，得手後朋分花用。認涉嫌
    犯詐欺罪等語。
  (二)前開事實訊據被告乙○○，矢口否認有詐欺之犯行，辯稱伊雖是豪耐特國際股份
    有限公司之股東並未負責該公司之業務，當時公司之董事長為楊景斌、甲○○為
    總經理且亦未至台灣土地銀行大甲分行票貼等語，按犯罪事實，應依證據認定之
    ，無證據不得推定其犯罪事實，刑事訴訟法第一百五十四條定有明文，況刑事被
    告依法不負自證無罪之義務，苟無足以確證債務人自始有以交易為餌，謀取不法
    利益之積極證據，尚難以事後債務不履行之事實，推定其自始即有不法所有之意
    圖而施用詐術，本件被告既非公司董事長，又非總經理，公司董事長為楊景斌
    、總經理為甲○○，此亦有本院審理葉競棠時向台灣省政府建設廳函查明確，綜
    上所述，此部份被告犯罪不能證明，即應就此部份諭知無罪之判決。
據上論結，應依刑事訴訟法第二百九十九條第一項前段、第三百零一條第一項前段、
刑法第二條第一項前段、第三百三十五條第一項、第一百三十五條、第三百五十四條
、第五十五條、第四十一條、第四十七條，罰金罰鍰提高標準條條第一條前段、第二
條，判決如主文。
中    華    民    國      九十        年       五      月    二十五    日
                                 臺灣臺中地方法院刑事第三庭
                                        法  官  陸  炎  榮
右正本證明與原本無異。
如不服本判決，應於判決送達後十日內向本院提出上訴狀( 應附繕本 )，上訴於臺灣
高等法院臺中分院。
                                        書記官
中    華    民    國      九十        年       五      月    二十八    日
刑法第三百三十五條第一項：
意圖為自己或第三人不法之所有，而侵占自己持有他人之物者，處五年以下有期徒刑
、拘役或科或併科一千元以下罰金。
                                                                       Ａ


司法院資訊處製作；財團法人民間司法改革基金會備份。
